【裁判字號】    99,訴,214
【裁判日期】    990310
【裁判案由】    違反毒品危害防制條例
【裁判全文】
臺灣臺南地方法院刑事判決               99年度訴字第214號
公  訴  人  臺灣臺南地方法院檢察署檢察官
被      告  甲○○
上列被告因違反毒品危害防制條例案件，經檢察官提起公訴（99
年度毒偵字第154號），被告於本院準備程序先就被訴事實為有
罪陳述，受命法官於聽取當事人之意見後，本院合議庭裁定由受
命法官獨任進行簡式審判程序，判決如下：
    主  文
甲○○施用第一級毒品，累犯，處有期徒刑捌月。
    事實及理由
一、本件被告犯罪事實及證據，除(1)犯罪事實第8行更正為「以
    注射方式，同時施用第一級毒品海洛因及第二級毒品甲基安
    非他命一次」，及倒數第2行至第1行補充記載為：「嗣於98
    年11月26日下午17時20分，臺南縣警察局麻豆分局下營分駐
    員警因偵辦吳國樹毒品案，而通知甲○○到所協助警方調查
    ，甲○○在有偵查犯罪職權之公務員或機關知悉其施用第一
    級毒品海洛因犯行前，主動向警員自首施用毒品犯行，並同
    意員警對其採驗送驗」；(2)證據部分補充「被告於本院於準
    備程序及審理時之自白」，餘均引用檢察官起訴書之記載（
    如附件）。
二、按除簡式審判程序、簡易程序及刑事訴訟法第376條第1款、
    第2款所列之罪之案件外，第一審應行合議審判；次按除被
    告所犯為死刑、無期徒刑、最輕本刑為3年以上有期徒刑之
    罪或高等法院管轄第一審案件者外，於法院行準備程序進行
    中，被告先就被訴事實為有罪之陳述時，審判長得告知被告
    簡式審判程序之旨，並聽取當事人、代理人、辯護人及輔佐
    人之意見後，裁定進行簡式審判程序，刑事訴訟法第273條
    之1第1項及284條之1分別定有明文。本件被告被訴毒品危害
    防制條例第10條第1項、第2項之罪，乃除死刑、無期徒刑、
    最輕本刑為3年以上有期徒刑以外之罪，亦為刑事訴訟法第3
    76條第2款之罪之案件，其於本院準備程序中就被訴事實為
    有罪之陳述，經告知簡式審判程序之旨，並聽取公訴人、被
    告之意見後，本院認為適宜進行簡式審判程序，依刑事訴訟
    法第273條之2、第159條第2項之規定，不適用傳聞法則有關
    限制證據能力之相關規定；並得依同法第310條之2準用第45
    4條之規定製作略式判決書，合先敘明。
三、次按施用毒品，毒品危害防制條例第10條定有處罰明文。惟
    基於刑事政策，對合於一定條件之施用者，則依同條例第20
    條、第23條之規定，施以觀察、勒戒及強制戒治之保安處分
    。該條例於92年7月9日修正公布，自93年1月9日施行，其中
    第20條、第23條將施用毒品之刑事處遇程序，區分為「初犯
    」、「5年內再犯」及「5年後再犯」。依其立法理由說明：
    「初犯」，經觀察、勒戒或強制戒治後，應為不起訴處分或
    不付審理之裁定；經觀察、勒戒或強制戒治執行完畢釋放後
    ，「5年內再犯」者，因其再犯率甚高，原實施之觀察、勒
    戒及強制戒治既已無法收其實效，爰依法追訴或裁定交付審
    理。至於經觀察、勒戒或強制戒治執行完畢釋放後，「5年
    後再犯」者，前所實施之觀察、勒戒或強制戒治已足以遮斷
    其施用毒品之毒癮，為期自新及協助其斷除毒癮，仍適用「
    初犯」規定，先經觀察、勒戒或強制戒治之程序。從而依修
    正後之規定，僅限於「初犯」及「5年後再犯」二種情形，
    始應先經觀察、勒戒或強制戒治程序，不能逕行起訴，亦即
    設為施用毒品罪起訴條件之限制。但倘被告於5年內已再犯
    ，經依法再為保安處分或追訴處罰者，縱其第三次（或第三
    次以上）施用毒品之時間，在初犯之保安處分執行完畢釋放
    5年以後，即非屬「5年後再犯」之情形，且因前有「5年內
    再犯」情形，顯見其再犯率甚高，原實施之保安處分無法收
    其實效，毋庸仍予寬典處遇，而應依該條例第10條逕予刑罰
    制裁。至於第三次（或第三次以上）施用毒品之時間，是否
    宜有期間限制？以多久為適宜？則分屬刑事政策、專門醫學
    之範圍，非審判機關所能決定，有待循立法途徑解決（最高
    法院97年度台非字第528號判決、最高法院97年度第5次刑事
    庭會議決議參照）。經查，被告前因施用毒品案件，經本院
    以91年度毒聲字第1782號裁定送觀察、勒戒後，因認無繼續
    施用毒品之傾向，而於91年11月18日執行完畢釋放出所，並
    由臺灣臺南地方法院檢察署檢察官以91年度毒偵字第1630號
    為不起訴處分確定，復於95年間，因違反毒品危害防制條例
    案件，經本院以95年度訴字第828號判決、95年度訴字第164
    1號判處有期徒刑7月、8月確定，有卷附臺灣高等法院被告
    前案紀錄表及臺南地方法院檢察署刑案資料查註紀錄表各1
    份可稽。被告於上開觀察、勒戒後，既曾於5年內再犯毒品
    危害防制條例第10條之罪，並經判刑確定，顯見其再犯率甚
    高，原實施觀察、勒戒，已無法收其實效，而無5年戒斷期
    之存在，參照前揭判決意旨，被告再犯本件施用第一級毒品
    海洛因、第二級毒品甲基安非他命之犯行，雖距離其初犯時
    已逾5年，然其中既曾因施用毒品，被追訴處罰，即與單純
    「5年後再犯」之情形有別，已無再施以觀察、勒戒及強制
    戒治之必要，而應依毒品防制條例第10條規定予以追訴、處
    罰。
四、按海洛因係由嗎啡經化學合成而製得，經注射進入人體後，
    因代謝而分解又生成嗎啡，因此施打海洛因後，由尿液檢驗
    結果仍為嗎啡反應，核屬科學上正常合理現象，此有行政院
    衛生署管制藥品管理局95年6月29日管檢字第0950007080號
    函文可參。經查，被告於98年11月26日晚間11時50分許，同
    意員警採集尿液送驗、先以酵素免疫分析法（EIA）進行篩
    檢，再以氣相層析質譜儀（GC/MS）確認結果，均呈嗎啡、
    可待因、甲基安非他命陽性反應，此有臺南縣警察局麻豆分
    局毒品犯罪嫌疑人尿液採驗作業管制紀錄清冊、暨長榮大學
    98年12月4日出具之確認報告1份附卷可稽。故被告自白施用
    第一級毒品海洛因、第二級毒品甲基安非他命之情，核與上
    開檢驗結果相符，其罪證明確，上開犯行堪予認定。
五、核被告所為，分別係違反毒品危害防制條例第10條第1項之
    施用第一級毒品罪及同條例第10條第2項之施用第二級毒品
    罪。其持有第一、二級毒品之低度行為，為進而施用之高度
    行為所吸收，均不另論罪；又被告以一施用行為同時觸犯施
    用第一級毒品及施用第二級毒品罪，為想像競合犯，應依刑
    法第55條規定從一重之施用第一級毒品罪處斷，公訴意旨認
    被告所為應成立數罪，予以分論併罰，應屬誤會。被告有犯
    罪事實欄所示之前科紀錄及徒刑執行等情，有臺灣高等法院
    被告前案紀錄表在案可憑，其於5年以內故意再犯本件有期
    徒刑以上之罪，為累犯，應依刑法第47條第1項規定，加重
    其刑。又被告犯罪後在未被有偵查權之公務員或機關發覺其
    有施用毒品海洛因前，主動向臺南縣警察局麻豆分局下營分
    駐所員警坦承施用第一級毒品海洛因、並同意採尿、接受裁
    判等情，有被告98年11月26日調查筆錄及臺南縣警察局麻豆
    分局刑事案件報告書附卷可稽，被告行為合乎自首之要件，
    爰依刑法第62條前段減輕其刑，並就前開累犯加重、自首減
    輕等事項，依法先加後減之。爰審酌被告曾因施用毒品案件
    ，經裁定令入勒戒處所施以觀察勒戒並科處徒刑執行完畢，
    此有上開刑案資料足參，仍未戒除毒癮，復犯本件施用第一
    級毒品、第二級毒品之犯行，顯見其無悔改之意，意志不堅
    ，惟念其施用毒品之犯行乃自戕一己之身體健康，對於他人
    生命、身體、財產等法益，尚無明顯而重大之實害，犯罪後
    復坦承犯行，態度良好等一切情狀，爰量處如主文所示之刑
    ，以資懲戒。
六、據上論斷，依刑事訴訟法第273條之1第1項、第299條第1項
    前段、第310條之2、第454條第2項，毒品危害防制條例第10
    條第1項、第2項，刑法第11條前段、第47條第1項、第55條
    之規定、第62條前段，判決如主文。
本案經檢察官乙○○到庭執行職務。
中    華    民    國    99    年    3    月    10    日
                  刑事第七庭  法  官 田幸艷
以上正本證明與原本無異。
如不服本判決應於收受本判決後10日內向本院提出上訴書狀，並
應敘述具體理由。其未敘述上訴理由者，應於上訴期間屆滿後20
日內向本院補提理由書狀（均須按他造當事人之人數附繕本）「
切勿逕送上級法院」。
                              書記官 莊文茹
中    華    民    國    99    年    3     月    10    日
附錄本案論罪科刑法條：
毒品危害防制條例第10條
施用第一級毒品者，處 6 月以上 5 年以下有期徒刑。
施用第二級毒品者，處 3 年以下有期徒刑。

司法院資訊處製作；財團法人民間司法改革基金會備份。
